【裁判字號】    99,交抗,1096
【裁判日期】    990428
【裁判案由】    違反道路交通管理處罰條例
【裁判全文】
臺灣高等法院交通事件裁定            99年度交抗字第1096號
抗  告  人
即受處分人  甲○○
上列抗告人因違反道路交通管理處罰條例案件，不服臺灣臺北地
方法院，中華民國99年2 月26日所為裁定（原審案號：99年度交
聲字第255 號），提起抗告，本院裁定如下：
    主  文
原裁定撤銷，發回臺灣臺北地方法院。
    理  由
一、原裁定意旨略以：原處分機關以異議人即受處分人（下稱受
    處分人）甲○○所駕駛之車牌號碼5600-EM 號自用一般小客
    車，於民國96年9月2日上午1 時18分許，在國道一號北上78
    公里處，為設於該處之雷達測速照相儀器測得行車速度為16
    6 公里並予拍照存證，經國道公路警察局第二警察隊楊梅分
    隊警員採證後，以該車輛有「限速100公里，經測時速166公
    里，超速60公里以上未滿80公里」之違規事實，依道路交通
    管理處罰條例第43條第1項第2款之規定，逕行掣單舉發，原
    處分機關遂於98年11月10日，依道路交通管理處罰條例第43
    條第1項第2款、第43條第4項之規定，以北市裁催字第裁22-
    ZBA065182號裁決書，裁處受處分人記違規點數3點、吊扣汽
    車牌照3 個月（罰鍰已繳納）。嗣受處分人因前開裁決書之
    舉發違規事實欄有部分誤載，而於98年12月10日向原處分機
    關提出申訴，經原處分機關查明後，遂依行政程序法第 101
    條第1 項之規定，撤銷原裁決，於99年1月4日函請舉發單位
    調查結果，仍認受處分人確有前開違規行為，乃再於99年 1
    月8日，依道路交通管理處罰條例第43條第1項第2款、第 43
    條第4項之規定，以北市裁申字第裁22-ZBA065182 號裁決書
    ，裁處受處分人罰鍰新臺幣（下同）8,000 元（罰鍰已繳納
    ）、吊扣汽車牌照3個月、記違規點數3點，並施以道路安全
    講習。而該裁決書經送交郵政機關以掛號郵寄方式，投遞至
    受處分人之戶籍地即臺北市中正區○○○路 ○段85號16樓為
    送達時，因在送達處所未獲會晤應受送達人即受處分人本人
    ，而將該裁決書付與已成年而有辨別能力之應受送達處所接
    受郵件人員於99年 1月14日收受等情有上開裁決書、受處分
    人個人基本資料查詢結果、臺北市交通裁決所送達證書影本
    各 1紙在卷足憑，故原處分機關以上開戶籍地址為送達，並
    已於99年 1月14日合法補充送達，自已於該日發生合法送達
    之效力，不因受處分人實際上有無收受而有所異，是本件裁
    決書既經合法送達，異議人如對原處分機關所為之裁決不服
    欲提起聲明異議，依照前開法條說明，其提出聲明異議期間
    應自99年 1月15日（即裁決書合法送達生效之翌日）起算20
    日（即至99年2月3日），是其異議期間應於99年2月3日即已
    屆滿，惟受處分人竟遲至99年2月4日始向原處分機關提出聲
    明異議狀，有該異議狀上原處分機關之收文章戳可證，是受
    處分人既已逾越法定20日聲明異議之不變期間，其聲明異議
    自屬不合法律上之程式且無從補正，應予以駁回云云。
二、抗告意旨略以：本案事實抗告人係於96年9月2日違規，原處
    分機關於98年11月10日作成裁催字第22-ZBA065182號處分書
    ，並於同年12月2 日送達，抗告人於法定期間內即99年12月
    10日提出聲明異議狀，已符法定程序。然原處分機關竟於99
    年1月11日來函並附更正後之裁決書（裁申字第22-ZBA06518
    2 號），抗告人乃向臺北市交通事件裁決所查詢，該所告知
    「本案異議日98年12月15日異議文號0000000000已轉送法院
    中，應靜待法院裁定」，並告知如有必要，可再補具異議理
    由，故抗告人於99年2月4日再補具一份聲明異議狀，不料原
    處分機關竟將99年12月10日遞交之異議狀隱藏，故意轉呈抗
    告人逾期之補具聲明異議狀，使抗告人權益受損，是以提出
    本件抗告等語。
三、原裁定以抗告人於99年2月4日提出異議狀，已逾越法定20日
    聲明異議之不變期間，不合法律上之程式且無從補正而予駁
    回，固非無見。第查：抗告人於98年12月10日及99年2月4日
    提出之聲明異議狀（見原審卷第11頁至第12頁、第3頁至第7
    頁），均表明係對原處分機關北市裁催字第裁22-ZBA065182
    號裁決書聲明異議。又關於上開北市裁催字第裁22-ZBA0651
    82號裁決書，原處分機關以99年1月11日北市裁申字第09930
    058800號函回覆抗告人：原裁決書因條款誤植致舉發違規事
    實不符，依行政程序法第101條第1項規定，撤銷原裁決書，
    於99年1月8日另作成北市裁申字第裁22-ZBA065182號裁決書
    （見原審卷第28頁）。惟後一北市裁申字第裁22-ZBA065182
    號裁決書，若為原處分機關依行政程序法第101條第1項規定
    所為更正，應非就系爭違反道路交通管理處罰條例案件重新
    處分，不過將原處分中誤寫、誤算或其他類此之顯然錯誤，
    加以更正，使裁罰處分中所表示者，與原處分機關本來之意
    思相符，原裁罰處分之意旨，並未因而變更，更正後之內容
    應溯及於為原裁罰處分時發生效力，從而抗告人之異議，應
    未逾期；倘屬違法行政處分之撤銷，且其撤銷無何適法性之
    瑕疵，依行政程序法第118 條前段規定，前一違法之北市裁
    催字第裁22-ZBA065182號裁決書應於撤銷後，溯及既往失其
    效力，抗告人就北市裁催字第裁22-ZBA065182號裁決書所為
    之異議，自亦失所依附。原處分機關上開函示意旨既表明依
    行政程序法第101條第1項規定更正原處分，卻又記載撤銷原
    裁決書，則其所謂「撤銷」，究係「更正」之誤，或果有使
    原裁罰處分失效，另為新處分之意？以上疑義，攸關抗告人
    異議之聲明是否逾期，顯有調查釐清之必要。原裁定疏未審
    認，逕予駁回其異議，即有未洽。抗告意旨指摘原裁定不當
    ，為有理由，兼顧抗告人之審級利益，爰撤銷原裁定，發回
    原審更為調查審理，用期審慎，並昭折服。
據上論結，應依道路交通管理處罰條例第89條、道路交通案件處
理辦法第26條，刑事訴訟法第413 條前段，裁定如主文。
中    華    民    國    99    年    4     月    28    日
                  刑事第十二庭審判長法  官  蔡永昌
                                    法  官  蔡國在
                                    法  官  蔡新毅
以上正本證明與原本無異。
不得再抗告。
                                    書記官  賴立旻
中    華    民    國    99    年    4     月    29    日

司法院資訊處製作；財團法人民間司法改革基金會備份。
